【裁判字號】    99,訴,430
【裁判日期】    991223
【裁判案由】    強盜
【裁判全文】
臺灣臺南地方法院刑事判決               99年度訴字第430號
公  訴  人  臺灣臺南地方法院檢察署檢察官
被      告  吳冠霖
指定辯護人  本院公設辯護人  余訓格
被      告  吳炳昌
選任辯護人  賴鴻鳴律師
            黃俊達律師
            蘇文斌律師
上列被告等因強盜案件，經檢察官提起公訴（99年度偵字第1920
號），本院判決如下：
    主  文
吳冠霖、吳炳昌共同犯攜帶兇器強盜罪，吳冠霖累犯，處有期徒
刑柒年陸月，吳炳昌處有期徒刑柒年貳月。扣案玩具手槍貳把（
槍枝管制編號分別為0000000000號、0000000000號）、未扣案之
0000000000號行動電話（含SIM卡），均沒收。
    事  實
一、吳冠霖（綽號「阿凱」）前因重利案件，經法院判決處有期
    徒刑三月確定，甫於民國九十八年三月四日易科罰金執行完
    畢，猶不知悔改。緣吳冠霖因與陳秀麗先前有金錢借貸關係
    ，得知陳秀麗常與較為年長友人至臺南市○區○○路六百十
    九巷十二號處打麻將，得手較易，竟與吳炳昌共同基於意圖
    為自己不法所有之犯意聯絡，計畫至上址洗劫財物，遂於九
    十九年一月二十三日二十一時四十五分許，先由吳炳昌以「
    阿凱朋友」名義，持吳冠霖所使用之0000000000號行動電話
    撥打至陳秀麗使用之0000000000號行動電話，向陳秀麗佯稱
    要清償先前所借金錢並表示自己已到達該處，要求陳秀麗至
    屋外收受款項，陳秀麗不疑有他開門後，吳冠霖旋即與吳炳
    昌分持不具殺傷力，但客觀上已足以對人之生命身體安全構
    成威脅，且具有危險性而供兇器使用之玩具手槍各一把（槍
    枝管制編號分別為0000000000號、0000000000號）進入屋內
    ，嚇令在場之陳秀麗、杜涂淑真、蔡懿梅及田荷君等人「不
    要動、趴下」，至使陳秀麗等人不能抗拒後，強盜如附表所
    示之財物，得手後旋即分別騎乘機車逃逸，並相約在臺南市
    ○區○○路二段一百九十六號前會合，再返回臺南市○區○
    ○路二段一百九十六號七樓之三吳冠霖住處分贓。嗣經警於
    九十九年一月二十五日十五時三十分許，持本院核發之搜索
    票，搜索吳冠霖住處，發現已遭撕毀，內有陳秀麗簽名之電
    話單、並扣得吳冠霖所有供犯案之玩具手槍二把，及於同日
    十九時四十五分，至吳炳昌位於臺南市○○路○段七０三巷
    七之一號二樓住處，扣得贓款新臺幣一萬零五百元，始查知
    上情。
二、案經臺南市警察局第六分局報告臺灣臺南地方法院檢察署檢
    察官偵查起訴。
    理  由
一、訊據被告被告吳冠霖、吳炳昌對於上開犯罪事實皆已坦承不
    諱，核與證人陳秀麗、杜涂淑真、蔡懿梅及田荷君於警詢之
    證述情節相符，並有扣案之玩具手槍二把、贓款一萬零五百
    元、陳秀麗持用之0000000000通聯調閱查詢單（九十九年偵
    字第一九二０號卷，下稱偵二卷，第九十一至一０六頁）、
    臺南市警察局第六分局大林派出所刑案現場測繪圖（見臺南
    市警察局第六分局卷，下稱警一卷，第二十七頁）、刑案現
    場照片二張（警一卷第二十八頁）、0123專案蒐證照片四張
    （即已遭撕毀內有陳秀麗簽名之電話單，警一卷第五十二頁
    、第五十三頁）、搜索查證之照片七張（偵二卷，第六十二
    至六十五頁）、內政部警政署刑事警察局九十九年二月二十
    五日刑鑑字第0990017260號鑑定書（偵二卷第一０八至一一
    一頁）等在卷可稽。事證明確，被告二人自白核與事實相符
    ，犯行均堪認定。
二、按刑事法加重要件中所稱之兇器，乃泛指得供為殺、傷人之
    生命、身體之一切器物而言。具有殺傷力之槍枝，為兇器，
    斯不待言；不具有殺傷力之玩具槍枝，倘依其材質，足以資
    為施暴、毆人、行兇之器具，仍該當兇器之概念（最高法院
    九十八年臺上字第三四六號刑事判決參照）。本案被告二人
    所持之玩具手槍，經鑑定後，雖認不具殺傷力，惟經本院勘
    驗後，彈匣均為金屬材質，編號0000000000號槍枝重量為六
    ０三公克、編號0000000000號槍枝重量為六五八公克，以上
    開二把槍枝之重量，及質地堅硬之金屬材質觀之，倘持之敲
    打人體，足致相當之傷害，客觀上足以對人之生命身體安全
    構成威脅，依前開實務見解，應認已屬兇器。是核被告吳冠
    霖、吳炳昌對陳秀麗、杜涂淑真及蔡懿梅所為，均係犯刑法
    第三百三十條第一項之攜帶兇器強盜罪，對田荷君所為，則
    均犯刑法第三百三十條第二項、第一項之攜帶兇器強盜未遂
    罪。被告二人就上開犯行，有犯意聯絡及行為分擔，均為共
    同正犯。被告二人以一強盜行為，同時強盜陳秀麗等人財物
    既遂及未遂，侵犯不同人法益，觸犯構成要件相同之罪名，
    為想像競合犯，應從重論以加重強盜既遂罪一罪。又被告吳
    冠霖前因重利案件，經法院判決處有期徒刑三月確定，於九
    十八年三月四日執行完畢，有被告前案紀錄表在卷可參，其
    受有期徒刑之執行完畢，五年內故意再犯本件有期徒刑以上
    之罪，為累犯，應依刑法第四十七條第一項之規定加重其刑
    。爰審酌被告吳冠霖前已有詐欺及重利等財產犯罪之前科紀
    錄，素行已然不佳，且正值年輕力壯，縱急需用錢，亦應循
    正途取財，竟起貪念，進而邀同被告吳炳昌持兇器強盜，造
    成被害人等心理受到嚴重驚嚇，財物上亦受到相當之損失，
    殊屬不該，惟被告二人犯後自始即坦認犯行，態度良好，且
    犯案時尚未使用暴力，部分贓款亦經被告吳炳昌主動交由警
    察扣案，被害人所受損失可稍獲彌補等一切情狀，分別量處
    如主文所示刑度。扣案之未具殺傷力玩具手槍二把、及未扣
    案之0000000000號行動電話（含SIM卡），均為被告吳冠霖
    所有，且供本案犯罪之用（0000000000號門號，為被告吳炳
    昌所申請供被告吳冠霖使用），業據被告二人供承在卷，均
    應依刑法第三十八條第一項第二款規定宣告沒收。另扣案衣
    服，雖為被告二人犯案時之穿著，然與本案犯罪無直接關係
    ，爰不為沒收之諭知，附此敘明。
據上論斷，應依刑事訴訟法第二百九十九條第一項前段，刑法第
二十八條、第三百三十條第一項、第四十七條第一項、第五十五
條、第三十八條第一項第二款，判決如主文。
本案經檢察官黃淑妤到庭執行職務
中    華    民    國    99    年    12    月    23    日
          刑事第十一庭  審判長法  官  鍾邦久
                              法  官  蔡直青
                              法  官  包梅真
以上正本證明與原本無異。
如不服本判決應於收受本判決後10日內向本院提出上訴書狀，並
應敘述具體理由。其未敘述上訴理由者，應於上訴期間屆滿後20
日內向本院補提理由書狀（均須按他造當事人之人數附繕本）「
切勿逕送上級法院」。
                              書記官  李淑秋
中    華    民    國    99    年    12    月    23    日
附錄本案論罪科刑法條全文
中華民國刑法第330條：
（加重強盜罪）
犯強盜罪而有第321條第1項各款情形之一者，處7年以上有期徒
刑。
前項之未遂犯罰之。
附表
 ┌──┬────┬───────────────────┐
 │編號│ 被害人 │             損失財物                 │
 ├──┼────┼───────────────────┤
 │ 1  │ 陳秀麗 │手提包1個（內有身分證、印章、健保卡、 │
 │    │        │殘障手冊、車牌號碼0788-LV號自小客車行 │
 │    │        │車執照、強制責任保險卡、信用卡6張，即 │
 │    │        │：台新銀行、中國信託銀行、國泰世華銀行│
 │    │        │、荷蘭銀行、遠東商業銀行、花旗銀行）及│
 │    │        │現金新臺幣1萬2千元。                  │
 ├──┼────┼───────────────────┤
 │ 2  │杜涂淑真│手提包1個（內有0000000000號行動電話） │
 │    │        │及現金新臺幣1萬元。                   │
 ├──┼────┼───────────────────┤
 │ 3  │ 蔡懿梅 │現金新臺幣4萬多元。                   │
 └──┴────┴───────────────────┘

司法院資訊處製作；財團法人民間司法改革基金會備份。
